【裁判字號】    95,訴,346
【裁判日期】    950724
【裁判案由】    洗錢防制法
【裁判全文】
臺灣士林地方法院刑事判決               95年度訴字第346號
公  訴  人  臺灣士林地方法院檢察署檢察官
被      告  甲○○
上列被告因違反洗錢防制法案件，經檢察官提起公訴（94年度偵
字第9405、12700 號），經被告於準備程序中就本案被訴事實為
有罪之陳述，本院合議庭裁定改由受命法官獨任依簡式審判程序
審理，並判決如下：
    主      文
甲○○幫助連續共同意圖為自己不法之所有，以詐術使人將本人
之物交付，處有期徒刑陸月，如易科罰金，以銀元佰元即新台
幣玖佰元折算壹日。
    事實及理由
一、本件犯罪事實及證據部分，除引用檢察官起訴書之記載外，
    另補充如下：(一)事實部分：甲○○雖知提供金融帳戶予不熟
    識之人使用，將可能幫助他人從事財產犯罪，竟基於幫助他
    人連續詐欺取財之不確定犯罪故意，於94年2 月23日，與真
    實姓名年籍不詳之陳姓男子共同前往如起訴書附表1 除中華
    郵政汐止社后郵局以外之各家金融機構，由陳姓男子提供開
    戶所需金錢及指定「2580」為提款密碼後，由甲○○申請開
    設存款帳戶，並隨即將上開金融機構帳戶存摺及提款卡，連
    同原有之中華郵政汐止社后郵局存摺及提款卡，交予陳姓男
    子使用，該名陳姓男子旋將之供自己或與其同同具有不法所
    有意圖犯意聯絡之成年男、女詐欺他人之用，並即基於意圖
    為自己不法所有之概括犯意聯絡，由前述陳姓男子或與其有
    犯意聯絡之成年男女，連續於附表2 所示時間，向附表2 所
    示之人詐得附表所示款項，並立即將款項提領一空。(二)被告
    於本院準備程序及審理時就犯罪事實均自白不諱。
二、論罪科刑：
  (一)被告基於幫助之犯意，提供金融機構帳戶之存摺、提款卡予
    陳姓男子，供陳姓男子及與其同具犯意聯絡之成年男、女連
    續詐欺取財，核被告所為，係幫助共同連續犯刑法第339 條
    第1 項之詐欺取財罪。又本件被告於犯罪時之刑法第30 條
    第1 項、第2 項分別規定：「幫助他人犯罪者，為從犯。雖
    他人不知幫助之情者，亦同」、「從犯之處罰，得按正犯之
    刑減輕之」，而95年7 月1 日修正公布施行之刑法第30條第
    1 項、第2 項則規定：「幫助他人實行犯罪行為者，為幫助
    犯。雖他人不知幫助之情者，亦同。」、「幫助犯之處罰，
    得按正犯之刑減輕之」，比較修正前後之幫助犯規定，修正
    前刑法並無不利於被告，則依95年7 月1 日施行之刑法第2
    條第1 項前段，應適用行為時法律即修正前刑法第30條之規
    定。另按刑法第339 條第1 項之詐欺取財罪，其罰金刑之貨
    幣單位於被告行為時原係銀元，且應適用罰金罰鍰提高標準
    條例第1 條之規定提高之倍數，惟被告行為後，刑法施行法
    增訂第1 之1 條，於95年6 月14日經總統公布，並自同年7
    月1 日起施行，該條規定：「中華民國94年1 月7 日刑法修
    正施行後，刑法分則編所定罰金之貨幣單位為新臺幣。94
    年1 月7 日刑法修正時，刑法分則編未修正之條文定有罰金
    者，自94年1 月7 日刑法修正施行後，就其所定數額提高為
    30倍。但72年6 月26日至94年1 月7 日新增或修正之條文，
    就其所定數額提高為3 倍」，而本件刑法第339 條第1 項之
    詐欺取財罪，有罰金刑之處罰，且自24年7 月1 日公布施行
    後，即未再修正，依增訂刑法施行法第1 之1 條之規定，其
    罰金以新台幣為單位，數額應提高30倍，此與修正前之罰金
    以銀元為單位，適用罰金罰鍰提高標準條例之結果應提高10
    倍者，對被告而言，並無不利（新台幣與銀元之比例為1 ：
    3 ，換算結果，亦為30倍），依修正後刑法第2 條第1 項前
    段之規定，自應適用修正前之規定。
  (二)被告於同一天內先後交付9 家金融機構帳戶存摺、提款卡予
    陳姓男子，係基於一個幫助之犯意所為之數次接續行為，為
    實質之一罪。
  (三)起訴書雖認被告所為係洗錢防制法第9 條第1 項洗錢罪之幫
    助犯，然業經實行公訴之檢察官當庭將起訴法條更正為前述
    幫助共同連續詐欺取財罪，依檢察一體原則，本院自無須變
    更起訴法條，併予敘明。
  (四)被告係幫助他人犯罪，應依修正前刑法第30條第2 項之規定
    ，按正犯之刑減輕之。
  (五)爰審酌被告提供帳戶資料予他人使用，所為已影響社會正常
    交易安全，增加被害人尋求救濟之困難，並使犯罪之追查趨
    於複雜，危害社會情節甚鉅，及其犯罪之動機、目的、手段
    、出售之帳戶數量、被害人遭詐騙金額、生活狀況、智識程
    度、事後坦承犯行甚具悔意等一切情狀，量處如主文所示之
    刑，並諭知易科罰金之折算標準。又修正前刑法第41條第1
    項前段規定：「犯最重本刑為5 年以下有期徒刑以下之刑之
    罪，而受6 個月以下有期徒刑或拘役之宣告，因身體、教育
    、職業、家庭之關係或其他正當事由，執行顯有困難者，得
    以1 元以上3 元以下折算1 日，易科罰金。」，另修正前罰
    金罰鍰提高標準條例第2 條（於95年7 月1 日修正刪除）規
    定，就其原定數額提高為100 倍折算1 日，則本件被告行為
    時之易科罰金折算標準，最高得以銀元300 元折算1 日，經
    折算為新臺幣後，應以新臺幣900 元折算為1 日；惟95年7
    月1 日修正公布施行之刑法第41條第1 項前段則規定：「犯
    最重本刑為5 年以下有期徒刑以下之刑之罪，而受6 個月以
    下有期徒刑或拘役之宣告者，得以新臺幣1000元、2000元或
    3000元折算1 日，易科罰金。」，比較修正前後之易科罰金
    折算標準，以修正前之規定較有利於被告，應依修正後刑法
    第2 條第1 項前段之規定，適用修正前刑法第41條第1 項前
    段規定定其折算標準。
  (六)又按有關新舊法之比較，應就罪刑有關之共犯、未遂犯、想
    像競合犯、牽連犯、連續範、結合犯，以及累犯加重、自首
    減輕暨其他法定加減原因（如身分加減）與加減例等一切情
    形，綜其全部罪刑之結果而為比較（最高法院95年第8 次刑
    事庭會議決議參照），是經本院綜合前述比較結果，認本案
    均應適用修正前刑法之規定。
三、據上論斷，應依刑事訴訟法第273 條之1 第1 項、第299 第
    1 項前段、第310 條之2 、第454 條第2 項，修正後刑法第
    2 條第1 項前段、刑法第339 條第1 項、修正前刑法第30條
    第1 項、第2 項、第41條第1 項前段，罰金罰鍰提高標準條
    例第1 條前段、修正前罰金罰鍰提高標準條例第2 條，現行
    法規所定貨幣單位折算新臺幣條例第2 條，判決如主文。
四、如不服本判決，得自收受送達之日起10日內，向本院提起上
    訴。
中    華    民    國    95    年    7     月    24    日
                  刑事第二庭法  官  馬傲霜
以上正本證明與原本無異
如不服本裁定應於送達後5日內向本院提出抗告狀
                            書記官  陳玉瓊
中    華    民    國    95    年    7     月    24    日
附錄本判決論罪科刑依據之法條：
刑法第339 條第1 項
  意圖為自己或第3 人不法之所有，以詐術使人將本人或第3 人
  之物交付者，處五年以下有期徒刑、拘役或科或併科1,000 元
  以下罰金。


司法院資訊處製作；財團法人民間司法改革基金會備份。
